---
title: "Tutorial Grafica de Roseta"
author: Gabriel Andrade-Ponce

---

# Introducción

Hola a mundo. En está página vamos a ver un pequeño tutorial para hacer un gráfico de roseta y visualizar nuestros datos temporales de cámaras trampa (**También aplica a otros métodos de muestreo**).

Antes que nada les quiero decir que para hacer este gráfico me basé en el artículo de Nicolas Caruso **Caruso, N. C., Vidal, E. L., Manfredi, M. C., Araujo, M. S., Lucherini, M., & Casanave, E. B. (2020). Spatio-temporal interactions of carnivore species in a coastal ecosystem in Argentina. Ocean & Coastal Management, 198, 105311.** . El muy amablemente me envió su código cuando se lo pedí y yo simplemente lo edité a mis necesidades. Entonces vayan y síganlo a su [Researchgate](https://www.researchgate.net/profile/Nicolas-Caruso-2/research) y denle mucho amor.

# Código
## Librerías

Estas son las librerías que necesitamos

```{r message=FALSE, warning=FALSE}
library(tidyverse) # Easily Install and Load the 'Tidyverse'
library(ggtext) # Improved Text Rendering Support for 'ggplot2'
library(rphylopic) # Get 'Silhouettes' of 'Organisms' from 'Phylopic'
library(cowplot) # Streamlined Plot Theme and Plot Annotations for 'ggplot2'
library(png) # Read and write PNG images
```


## Datos

Básicamente trabajo con la tabla de registro de especies que genera el paquete CamtrapR, pero se puede usar cualquier base de dato mientras contenga las columnas de especies y de hora de registro de especies.

```{r message=FALSE, warning=FALSE}
registers <- read_csv("Data/registros2.csv") # Cargamos las bases de datos
  
```
```{r echo=FALSE, message=FALSE, warning=FALSE}
DT::datatable(registers)
```

## Ajustando los datos

Vamos a crear una nueva columna donde convertirnos las horas a decimales, así no es obligatorio trabajar con el vector en tipo de tipo temporal.

```{r}
# Debido a que read_csv si detecta que Time es una columna en formato tiempo, hay que convertirla a caracter para aplicar la función
registers$Time <- as.character(registers$Time)

# Esta función divide la columna de tiempo en horas, minutos y segundos y luego aplica la formula para transformar a horas decimales
registers$decimal <- sapply(strsplit(registers$Time,":"), function(x){
  x <- as.numeric(x)
  x[1]+x[2]/60+ x[3]/3600
}
)
```

```{r echo=FALSE, message=FALSE, warning=FALSE}
DT::datatable(registers[,c(4,12)])
```

Filtramos la especie que nos interesa

```{r}
zorrillo1 <- registers %>% 
  filter(Species== "Conepatus leuconotus") # En este caso una especie de zorrillo
```

## Gráfico -paso por paso-

Vamos a empezar a generar nuestro gráfico con ggplot

```{r}
ggplot(zorrillo1, aes(x = decimal))+ # Definimos la base de datos y el x
  geom_histogram(breaks = seq(0, 24), # en geometría le decimos que un histograma con cortes de 0 a 24
                 fill="steelblue4", # El color de las barras
                 colour = "black", # El color del borde
                 size=0.3) # El tamaño del borde

```

Ahora vamos a ajustar un poco la escala del eje x


```{r}
ggplot(zorrillo1, aes(x = decimal))+ 
  geom_histogram(breaks = seq(0, 24), 
                 fill="steelblue4", 
                 colour = "black", size=0.3)+
  scale_x_continuous("", limits = c(0, 24), # Que se limite a 0 y 24
                     breaks = seq(0, 24), # Cortes de 0 a 24
                     labels = seq(0, 24)) # Que ponga cada hora
  
```

Lo siguiente es poner la sombras de "día" y "noche" en el gráfico gráfico. Aquí hay dos cosas importantes para definir

- 1. El eje x de cada *rect* o sombra debe estar definido por la hora en que anochece y amanece en cada área de estudio. En este caso la sombra de la noche la definí para las 0 a 18 horas y para las 24 y 6.5 horas.

- 2. El eje y para cada sombra debe estar definido para el número máximo de registro de la especie, de manera que si el máximo de registro es 11, yo lo defino a 12. Esto simplemente es por estética.

```{r}

ggplot(zorrillo1, aes(x = decimal))+ 
  geom_histogram(breaks = seq(0, 24), 
                 fill="steelblue4", 
                 colour = "black", size=0.3)+
  scale_x_continuous("", limits = c(0, 24), 
                     breaks = seq(0, 24), 
                     labels = seq(0, 24))+
  annotate("rect", # Sombra de la noche
           xmin = c(18,0), xmax = c(24, 6.5), 
           ymin = 0, ymax = 13, 
           alpha=0.3, # Nivel de transparencia
           fill="grey25")+ 
  annotate("rect", #Sombra del día
           xmin=6, xmax = 19,  # Coordenadas en x
           ymin = 0, ymax = 13, # Coordenadas en y
           alpha=0.3, fill="#FFD819") # Color

```

Le agregamos un título y cambiamos el nombre del eje y

```{r}

ggplot(zorrillo1, aes(x = decimal))+ 
  geom_histogram(breaks = seq(0, 24), 
                 fill="steelblue4", 
                 colour = "black", size=0.3)+
  scale_x_continuous("", limits = c(0, 24), 
                     breaks = seq(0, 24), 
                     labels = seq(0, 24))+
  annotate("rect", 
           xmin = c(18,0), xmax = c(24, 6.5),  
           ymin = 0, ymax = 13, 
           alpha=0.3, 
           fill="grey25")+ 
  annotate("rect",
           xmin=6, xmax = 19, 
           ymin = 0, ymax = 13, 
           alpha=0.3, fill="#FFD819")+
   labs(title="Registros de *Conepatus leuconotus*", # Título
        y= "Número de registros") # Nombre eje y
```

Ahora viene la magia. Con la función coord_polar hacemos que nuestro gráfico sea circular desde 0 hasta 24

```{r}
ggplot(zorrillo1, aes(x = decimal))+ 
  geom_histogram(breaks = seq(0, 24), 
                 fill="steelblue4", 
                 colour = "black", size=0.3)+
  scale_x_continuous("", limits = c(0, 24), 
                     breaks = seq(0, 24), 
                     labels = seq(0, 24))+
  annotate("rect", 
           xmin = c(18,0), xmax = c(24, 6.5),  
           ymin = 0, ymax = 13, 
           alpha=0.3, 
           fill="grey25")+ 
  annotate("rect",xmin=6, xmax = 19, 
           ymin = 0, ymax = 13, 
           alpha=0.3, fill="#FFD819")+
   labs(title="Registros de *Conepatus leuconotus*",
        y= "Número de registros")+
  coord_polar(start = 0) # Hacer circular el gráfico
```

Finalmente ediciones adicionales

```{r}

plot <- ggplot(zorrillo1, aes(x = decimal))+ 
  geom_histogram(breaks = seq(0, 24), 
                 fill="steelblue4", 
                 colour = "black", size=0.3)+
  scale_x_continuous("", limits = c(0, 24), 
                     breaks = seq(0, 24), 
                     labels = seq(0, 24))+
  annotate("rect", 
           xmin = c(18,0), xmax = c(24, 6.5),  
           ymin = 0, ymax = 13, 
           alpha=0.3, 
           fill="grey25")+ 
  annotate("rect",xmin=6, xmax = 19, 
           ymin = 0, ymax = 13, 
           alpha=0.3, fill="#FFD819")+
   labs(title="Registros de *Conepatus leuconotus*",
        y= "Número de registros")+
  coord_polar(start = 0)+
  theme_minimal()+ # Tipo de tema para quitar el gris de fondo
  theme(text=element_text(size = 13, face = "bold"), # Tamaño y letra en negrilla
        axis.title.x = element_text(margin = unit(c(2, 0, 0, 0), "mm")), # Margenes de x
        axis.title.y = element_text(margin = unit(c(0, 3, 0, 0), "mm")), # Margenes de y
        plot.title = element_markdown()) # Para  hacer la especie en itálica
  
plot

```

## Y el sol y la luna?

Pues hay que descargarlos. En internet hay muchas páginas con iconos gratiutos, yo puedo recomendarles esta para la [luna](https://www.kindpng.com/imgv/iihwiJR_black-and-white-half-moon-hd-png-download/) y esta para el [sol](https://www.kindpng.com/imgv/bRwJRT_free-sun-rays-vector-png-black-sun-vector/). Nada más hay que descargar las imágenes en el directorio de trabajo y cargarlas.

```{r}
# Leer cada png y guardarlo en un objeto
sun <- readPNG("sun.png")
moon <- readPNG("moon.png")
```

Ya está. Ahora los agregamos al gráfico (puede tardar algunos minutos).


```{r}
plot2<-ggdraw(plot)+
  draw_image(sun,x=0.50, y=0.20, # Coordenadas en x y del sol
             width=0.07, height=0.06)+ # Altura y ancho
  draw_image(moon,x=0.50, y=0.76, # Coordenadas en x y de la luna
             width=0.08, height=0.07, # Altura y ancho
             scale = 0.75) # Como la imágen de la luna es algo más grande la escalamos para que iguale al sol

plot2
```

Dependiendo de donde quieras ubicar tu sol y tu luna, tendrás que jugar y cambiar las coordenadas en x y y de cada imagen. Así mismo sucede con el tamaño, el ancho y la altura.


## Extra- silueta de la especie

Vamos a buscar una silueta de la especie que usamos en [phylopic](http://phylopic.org/), mediate el paquete rphylopic

```{r}
conepatus <- name_search(text = "Conepatus leuconotus", options = "namebankID")[[1]] # find names
conepatus 
```

Como no tenemos una silueta de la especie, vamos a tomar la silueta que hay disponible para el género. Cualquiera puede hacer su silueta y subirla a phylopic, entonces animense.

```{r}
conepatus_id <- name_images(uuid = conepatus$uid[1])$supertaxa[[1]]  # get individual image id
conepatus_id
```
También puede conpiar y pegar el número de la imagen desde la página web de phylipic y guardarla en el objeto specie_id

```{r}
conepatus_pic <- image_data(conepatus_id, size = 256)[[1]]
```

Ahora agregamos nuestra silueta al gráfico:

```{r}
plot2+ add_phylopic(conepatus_pic, # Silueta guardada
                    alpha = 1, # Ttransparencia
                    x = 0.8, y = 0.8, # Coordenadas
                    ysize = 0.15) # Tamaño
```

!!!!Listo¡¡¡¡

Dependiendo del tamaño de la imagen tienen que jugar con el argumento de size. También si quieren cambiar de ubicación hay que empezar a variar las coordenadas hasta llegar a donde la quieren ubicar.
